【裁判字號】    99,上易,685
【裁判日期】    990714
【裁判案由】    詐欺
【裁判全文】
臺灣高等法院臺中分院刑事判決         99年度上易字第685號
上  訴  人
即  被  告  戊○○
上列上訴人因詐欺案件，不服臺灣臺中地方法院99年度易字第
679號中華民國99年4月12日第一審判決（起訴案號：臺灣臺中
地方法院檢察署99年度偵緝字第173號），提起上訴，本院判決
如下：
    主    文
原判決關於附表編號四部分及定應執行刑部分均撤銷。
戊○○被訴如附表編號四所示部分，無罪。
其他上訴駁回。
上訴駁回部分所處之刑，應執行有期徒刑壹年，如易科罰金以新
臺幣壹仟元折算壹日。
    犯罪事實
一、戊○○綽號「狗屎」（臺語），於民國97年5月27日起，經
    由簡子銘（所犯詐欺罪部分，業經原審法院另案判刑確定）
    介紹加入真實年籍不詳綽號「曹老板」、「瓜哥」等成年男
    子在大陸地區所成立之詐欺集團，負責在臺灣地區與簡子銘
    共同為該詐欺集團從事提領詐騙贓款工作（即俗稱車手），
    而與「曹老闆」、「瓜哥」、陳振豪（由檢察官另案通緝中
    ）、簡子銘等人共同基於意圖為自己不法之所有之犯意聯絡
    ，由藏身在大陸地區之「曹老板」、「瓜哥」、陳振豪負責
    統籌指揮詐騙事宜，簡子銘、戊○○則擔任提領詐騙贓款之
    俗稱「車手」工作，簡子銘另並有向綽號「阿德」、「忠勝
    」、「龍哥」等人收購人頭帳戶資料供詐騙集團使用。該詐
    騙集團成員遂各於附表編號1、2、3所示之時間，以附表編
    號1、2、3所示詐欺方式，詐騙己○○、丁○○、乙○○等3
    人，使己○○、丁○○、乙○○等3人陷於錯誤，依指示將
    附表編號1、2、3所示之金額匯入人頭帳戶內（詐騙時地、
    金額、帳戶等項詳如附表編號1、2、3所示）。「曹老板」
    、「瓜哥」確認被害人匯款後，即指揮簡子銘、戊○○等車
    手，分持人頭帳戶存摺、金融卡等資料，至提款機提款，待
    領得現金，隨將領得之現金匯至「曹老板」指定之人頭帳戶
    內，戊○○每次領款可獲取約2500元之報酬。嗣經警於97年
    6月4日在台中縣烏日鄉○○路294巷12弄8號5樓之2查獲簡子
    銘後，循線查悉戊○○。
二、案經臺灣臺中地方法院檢察署檢察官自動檢舉偵查起訴。
    理    由
一、依刑事訴訟法第159條之5規定，被告以外之人於審判外之陳
    述，雖不符刑事訴訟法第159條之1至同條之4之規定，而經
    當事人於審判程序同意作為證據，法院審酌該言詞陳述或書
    面陳述作成時之情況，認為適當者，亦得為證據。當事人、
    代理人或辯護人於法院調查證據時，知有第159條第1項不得
    為證據之情形，而未於言詞辯論終結前聲明異議者，視為有
    前項之同意。觀之上開規定之立法意旨，乃在於傳聞證據未
    經當事人之反對詰問予以核實，原則上先予排除。惟若當事
    人已放棄反對詰問權，於審判程序中表明同意該等傳聞證據
    可作為證據；或於言詞辯論終結前未聲明異議，基於尊重當
    事人對傳聞證據之處分權，及證據資料愈豐富，愈有助於真
    實發見之理念，且強化言詞辯論主義，使訴訟程序得以順暢
    進行，上開傳聞證據亦均具有證據能力。查本案下列引為證
    據之證據資料並未經檢察官、被告於本院審理時聲明異議，
    且各該人證（含書證）陳述，依卷證資料所示，其等作成之
    狀態，並無違背其等個人意思而為陳述，或其他違法取供之
    情形，亦認屬適當，依上開規定，自均有證據能力，合先敘
    明。
二、訊據上訴人即被告戊○○固坦承上揭時地曾參與「曹老板」
    等人組成之詐欺集團，與簡子銘共同在台灣地區擔任提領款
    項車手工作之事實不諱，惟矢口否認附表所示之犯行係其所
    為，辯稱：伊參與該詐騙集團後雖有提領約3、4次款項，然
    每次提領金額均不多，全部提領金額合計不超過2萬元，附
    表所示部分均非伊所提領云云。然查，如附表編號1、2、3
    所示之犯罪事實，業據被告戊○○於偵查、原審準備程序及
    審理中供承不諱，其於原審審理中並明確供承：「起訴事實
    實在，我認罪」等語在卷（原審卷第20頁面），核與證人簡
    子銘於警詢時供證：「....後來陳振豪（綽號奧迪）跟瓜哥
    97年5月27日一同搭機去大陸，在台車手就換成我與戊○○
    （綽號狗屎）提領贓款，....。」、「....戊○○是陳振豪
    出國後找來替他的位子的人，因為陳振豪還沒告訴曹老闆，
    所以都由我把每天工作所得薪資5000元再提撥2500元給他暫
    時當作他的薪資，....。」、「....他（指被告戊○○）自
    己提領大約3次左右」、「（你等加入詐騙集團至今，共獲
    利多少？）....，戊○○獲利7500元」等語（警卷第6-8頁
    ），於偵查中具結供證：「（戊○○何時加入？）在我被捉
    之前1個星期加入，我被逮捕後就收押，當天是97年6月4日
    。（戊○○負責何工作？）提領贓款。（你到案後在警局所
    說是否實在？）均實在。....（提領的提款卡到何處領？）
    都到提款機領錢，提款卡都由我保管，戊○○身上並沒有提
    款卡，他只負責操作提款機，並將提領到的錢給我。（戊○○有何好處？）可以拿2%，例如100萬元可以拿兩萬元，由
    我們兩人對分，一人一半」等語相符（第173號偵緝卷第15-
    16頁），此外，復有被害人己○○、丁○○、乙○○匯款單
    據、詐騙集團成員間之通訊監察譯文、證人簡子銘接收提款
    帳號資料之手機簡訊照片、提款機監視錄影器錄得提款情形
    之翻拍照片等件在卷足憑，準此，堪認被告戊○○係於97年
    5月27日加入該詐騙集團並開始就如附表編號1、2、3所示犯
    行部分提領贓款之事實，是被告戊○○於原審中就此部分之
    自白核與事證相符，足堪採信。其於本院審理中就其加入該
    詐騙集團後曾提領3次贓款之事實亦坦承在卷，其雖否認所
    提領之3次並非附表所示3次云云，然經本院提示共犯簡子銘
    所犯27件提領贓款之案件（偵字第13610號影印卷第26-30頁
    ），被告戊○○亦未能指明確定其所提領者究為其中那3次
    （參本院卷第21頁正、反面），是此部分被告空口否認，無
    非翻異飾卸之詞，無足採信。事證明確，被告戊○○於本案
    附表編號1、2、3所示犯行洵堪認定。
三、核被告戊○○如附表編號1至3所示之3次犯行，均係犯刑法
    第339條第1項之詐欺取財既遂罪，其與「曹老板」、「瓜哥
    」、簡子銘、陳振豪及該詐騙集團其餘成年人成員，對於上
    開詐欺取財之犯行間，有犯意聯絡及行為分擔，為共同正犯
    。被告所為上揭3次詐欺取財既遂犯行，犯意各別，行為互
    殊，應予分論併罰。此部分原審以被告犯行事證明確而引用
    刑法第28條、第339條第1項、第41條第1項前段，刑法施行
    法第1條之1第1項、第2項前段規定，並審酌被告參與詐欺集
    團，使被害人遭詐騙，然非屬詐欺集團主要核心成員，尚非
    元兇首惡，並考量被告犯罪之目的、手段、被害人遭騙款項
    尚非鉅額及其犯後態度等一切情狀，分別量處如附表編號1
    、2、3所示之刑，及各諭知易科罰金之折算標準，核其認事
    用法均無不當，量刑亦屬妥適，被告翻異前詞空口否認，洵
    非有據，其此部分之上訴為無理由，應予駁回。至扣案之證
    人簡子銘所有之行動電話2支（含0000000000號、000000000
    0號SIM卡）、馬台明之國民身分證影本1張、施正陽之汽車
    駕照影本1張、家樂福手扎1張、郵局匯款單2張、廖文進之
    郵局存摺1本、銀行地址單10張、郵局金融卡1張、柯雅瑄之
    國民身分證影本1張、姚欣妤手札1張、台中二信提款卡1張
    、台北富邦銀行交易明細1張、遠傳電信申請單1張、遠傳電
    信易付卡申請單1張、預付卡申請書1張，及犯罪所得之現金
    2萬5600元，業經檢察官執行沒收完畢，有臺灣臺中地方法
    院檢察署全國刑案資料查註表在卷可參，因上揭之物均非屬
    違禁物，自無庸再於本案中併予宣告沒收，至另案查扣之合
    作金庫交易明細單2張、行動電話10支及證人簡子銘提領贓
    款時所著衣服2件，則無證據證明與本案犯罪有直接關係，
    故亦不予宣告沒收，併予指明。
四、無罪撤銷改判部分；
(一)公訴意旨另略以：被告戊○○，於民國97年5月底某日，加
    入年籍不詳綽號「曹老板」、「瓜哥」等成年男子在大陸地
    區所成立之詐欺集團，負責在臺灣地區與簡子銘共同從事提
    領詐騙贓款工作（即俗稱車手），由藏身在大陸地區之「曹
    老板」、「瓜哥」負責統籌指揮，簡子銘、戊○○則擔任提
    領詐騙贓款之俗稱「車手」工作。該詐騙集團成員於附表編
    號4所示之時間，以附表編號4所示方式，詐騙丙○○，使丙○○陷於錯誤，依指示將金額匯入如附表所示之人頭帳戶內
    （詳如附表編號4所示）。「曹老板」、「瓜哥」確認被害
    人匯款後，即指揮簡子銘、戊○○等車手，分持人頭帳戶之
    存摺、金融卡等資料，至各地金融機關櫃檯或提款機提款，
    待領得現金，隨即將各自所領得之現金匯款至「曹老板」指
    定之人頭帳戶內。戊○○每次領款可獲取約2000至3000元不
    等之報酬。嗣經警於97年6月4日在台中縣烏日鄉○○路294
    巷12弄8號5樓之2查獲簡子銘後，循線查悉戊○○。因認被
    告戊○○此部分亦涉痄詐欺罪嫌。
(二)按犯罪事實應依證據認定之，無證據不得認定犯罪事實；不
    能證明被告犯罪者，應諭知無罪之判決，刑事訴訟法第154
    條第2項、第301條第1項分別定有明文。又刑事訴訟法第161
    條第1項規定：檢察官就被告官對於起訴之犯罪事實，應負
    提出證據及說服之犯罪事實，應負舉證責任，並指出證明之
    方法。因此，檢察實質舉證責任。倘其所提出之證據，不足
    為被告有罪之積極證明，或其指出證明之方法，無從說服法
    院以形成被告有罪之心證，基於無罪推定之原則，自應為被
    告無罪判決之諭知（最高法院92年度臺上字第128號判例參
    照）。本件公訴人就此部分認被告戊○○涉犯刑法第339條
    第1項之詐欺罪嫌，係以被告戊○○之自白及共犯簡子銘之
    供證為主要論據，惟訊據被告高瑋於原審中固曾自白此部分
    之犯行，惟於本院審理中則堅決否認涉有此部分犯行。經查
    ，被告戊○○係於97年5月27日經簡子銘介紹始加入綽號「
    曹老板」等人組成之詐騙集團，並開始擔任車手提領款項之
    事實，業據證人簡子銘於警詢、偵查中供證明確，並經本院
    認定如上（詳如上揭理由二），則附表編號4所示於97年5月
    25日被害人丙○○遭該詐騙集團詐騙時，被告戊○○尚未加
    入該詐騙集團，此部分自不能認其有何犯意絡及行為分擔，
    被告戊○○此部分否認犯行尚非無據，此外，復查無其他積
    極證據足認其涉有此部分之犯行，公訴人就此部分所提證據
    尚不足證明被告有共同詐欺犯行，揆諸上揭理由所示，自應
    諭知無罪。原審就此部分疏未詳察，遽予論罪科刑，容有未
    洽，被告執此上訴指摘原判決不當，非無可採，原審就此部
    分既有可議而無可維持，應由本院將原判決關於此部分及定
    應執行刑部分均撤銷改判，並就此部分為無罪之諭知。
五、被告上訴為部分有理由、部分無理由，其有理由部分既經本
    院就該部分及定應執行刑部分均撤銷改判，本院爰就被告上
    訴無理由駁回部分所處之刑，定其應執行刑為有期徒刑一年
    。又中華民國94年2月2日修正公布、於99年1月依日生效施
    行之刑法第41條第8項，關於數罪併罰，數宣告刑均得易科
    罰金，而定應執行刑之刑逾六個月者仍得易科罰金。本件被
    告犯如上揭所示之各罪，其法定本刑既各為最重本刑五年以
    下有期徒刑之罪，且宣告刑亦均未逾有期徒刑六月，則依該
    法條規定，本件定應執行之刑後縱超過有期徒刑超過六月，
    仍應依法諭知易科罰金之折算標準，附此敘明。
據上論結，應依刑事訴訟法第368條、第369條第1項前段、第301
條第1項，刑法第51條第5款、第41條第1項前段、第8項，判決如
本案經檢察官甲○○到庭執行職務。
中    華    民    國    99    年    7     月    14    日
            刑事第一庭    審判長法  官  陳  紀  綱
                                法  官  姚  勳  昌
                                法  官  林  欽  章
以上正本證明與原本無異。
不得上訴。
                                書記官  卓  佳  儀
中    華    民    國    99    年    7     月    14    日
附錄論罪科刑法條：
中華民國刑法第339條
（普通詐欺罪）
意圖為自己或第三人不法之所有，以詐術使人將本人或第三人之
物交付者，處5年以下有期徒刑、拘役或科或併科1千元以下罰金
。
以前項方法得財產上不法之利益或使第三人得之者，亦同。
前二項之未遂犯罰之。
 附表：
  ┌──┬───┬──────┬───────┬────────┬─────┐
  │編號│被害人│  詐欺時間  │詐欺所用人頭帳│    詐欺方式    │所犯罪名及│
  │    │      │（匯款時間）│戶及遭詐騙之金│                │所處宣告刑│
  │    │      │            │額（新臺幣）  │                │          │
  │    │      │            │              │                │          │
  ├──┼───┼──────┼───────┼────────┼─────┤
  │一  │己○○│97年5月27日 │國泰世華銀行中│詐欺集團成員撥打│戊○○共同│
  │    │      │            │壢分行帳號：01│電話予己○○，向│犯詐欺取財│
  │    │      │            │0-000000000000│其佯稱網路購物時│罪，處有期│
  │    │      │            │號；2 萬9989元│使用之扣款方式有│徒刑伍月，│
  │    │      │            │              │誤，必須至自動櫃│如易科罰金│
  │    │      │            │              │員機操作，否則將│，以新臺幣│
  │    │      │            │              │重複扣款，致謝紫│壹仟元折算│
  │    │      │            │              │柔陷於錯誤，遂至│壹日。    │
  │    │      │            │              │自動提款機依電話│          │
  │    │      │            │              │指示操作，而將自│          │
  │    │      │            │              │己帳戶內之存款分│          │
  │    │      │            │              │別匯至左列之人頭│          │
  │    │      │            │              │帳戶內。        │          │
  ├──┼───┼──────┼───────┼────────┼─────┤
  │二  │丁○○│97年5月28日 │臺灣中小企業銀│詐欺集團成員撥打│戊○○共同│
  │    │      │            │行銀行西屯分行│電話予丁○○，向│犯詐欺取財│
  │    │      │            │帳號：000-0000│其佯稱網路購物時│罪，處有期│
  │    │      │            │0000000號。   │使用之扣款方式有│徒刑伍月，│
  │    │      │            │2萬9999元     │誤，必須至自動櫃│如易科罰金│
  │    │      │            │              │員機操作，否則將│，以新臺幣│
  │    │      │            │              │重複扣款，致林雅│壹仟元折算│
  │    │      │            │              │鈴陷於錯誤，遂至│壹日。    │
  │    │      │            │              │自動提款機依電話│          │
  │    │      │            │              │指示操作，而將自│          │
  │    │      │            │              │己帳戶內之存款匯│          │
  │    │      │            │              │至左列之人頭帳戶│          │
  │    │      │            │              │內。            │          │
  ├──┼───┼──────┼───────┼────────┼─────┤
  │三  │乙○○│97年5月27日 │國泰世華銀行中│前述詐欺集團成員│戊○○共同│
  │    │      │            │壢分行帳號：01│在網路上向乙○○│犯詐欺取財│
  │    │      │            │0-000000000000│佯稱欲援交則需先│罪，處有期│
  │    │      │            │號。          │匯款，致乙○○陷│徒刑伍月，│
  │    │      │            │2萬9979元     │於錯誤，遂至自動│如易科罰金│
  │    │      │            │              │提款機依電話指示│，以新臺幣│
  │    │      │            │              │操作，而將自己帳│壹仟元折算│
  │    │      │            │              │戶內之存款匯至左│壹日。    │
  │    │      │            │              │列之人頭帳戶內。│          │
  │    │      │            │              │                │          │
  │    │      │            │              │                │          │
  │    │      │            │              │                │          │
  ├──┼───┼──────┼───────┼────────┼─────┤
  │四  │丙○○│97年5月25日 │國泰世華銀行篤│詐欺集團成員撥打│          │
  │    │      │            │行分行帳號：01│電話予丙○○，向│          │
  │    │      │            │0-000000000000│其佯稱網路購物時│          │
  │    │      │            │號。          │付款方式有誤，必│          │
  │    │      │            │              │須至自動櫃員機操│          │
  │    │      │            │              │作，丙○○發覺有│          │
  │    │      │            │              │詐，因未陷於錯誤│          │
  │    │      │            │              │，而未如數匯款，│          │
  │    │      │            │              │僅故意匯款1元至 │          │
  │    │      │            │              │左列之人頭帳戶內│          │
  │    │      │            │              │。              │          │
  └──┴───┴──────┴───────┴────────┴─────┘

司法院資訊處製作；財團法人民間司法改革基金會備份。
